臺灣嘉義地方法院刑事判決　　　　　　　 96年度易字第106號
公　訴　人　臺灣嘉義地方法院檢察署檢察官
被　　　告　甲○○
指定辯護人　邱創典律師
上列被告因竊盜案件，經檢察官提起公訴（96年度偵字第1020號
），被告於本院行準備程序時就犯罪事實為有罪之陳述，經本院
合議庭裁定適用簡式審判程序，判決如下：
    主  文
甲○○攜帶兇器竊盜，未遂，累犯，處有期徒刑拾月。扣案螺絲
起子壹支，沒收。
    事  實
一、甲○○因腦部先天性缺陷，中度智能障礙等心智缺陷，對於
    外界事務之理解、判斷、知覺能力，以及自由決定意思之能
    力，已較普通人之平均程度顯然減退，致其辨識行為違法或
    依其辨識而行為之能力，顯著減低。其前於民國九十三年間
    因竊盜案件，經本院以九十三年度訴字第四五九號判處有期
    徒刑一年確定，又於九十四年間因竊盜案件，經本院以九十
    四年度易字第二七八號判處有期徒刑四月確定，二罪定執行
    刑一年二月，於九十五年九月十六日縮刑執行完畢。竟仍不
    知悔改，意圖為自己不法之所有，於九十六年一月二十一日
    晚上九時三十五分許，在嘉義縣大林鎮○○里○○街黃昏市
    場內，以客觀上具殺傷力足為兇器之一字螺絲起子，撬開乙
    ○○擺放於該處之投籃遊戲場投幣箱，欲竊取投幣箱內錢幣
    ，惟於撬開投幣箱後，尚未取得金錢之際，為警當場查獲，
    並扣得其所有供犯竊盜所用之一字螺絲起子一支。
二、案經嘉義縣警察局民雄分局報告臺灣嘉義地方法院檢察署檢
    察官偵查起訴。
    理    由
一、上揭事實，業據被告甲○○於偵審時坦承不諱，核與被害人
    乙○○於警詢時指訴情節相符，並有扣押書、被害報告書各
    一紙、現場照片四幀附卷可稽，此外並有螺絲起子一支扣案
    可證；綜上事證，被告自白確與事實相符，要屬無疑；本案
    事證明確，被告犯行，應堪認定。
二、按刑法第三百二十一條第一項第三款之攜帶兇器竊盜罪，係
    以行為人攜帶兇器竊盜為加重條件，此所謂兇器，其種類並
    無限制，凡客觀上足對人之生命、身體、安全構成威脅，具
    有危險性之兇器均屬之，且只須行竊時攜帶此種具有危險性
    之兇器為已足，並不以攜帶之初有行兇之意圖為必要，最高
    法院七十九年度臺上字第五二五三號判例意旨可資參照。查
    被告行竊時所持之螺絲起子一支，其被告攜往，經被告供述
    在卷，扣案螺絲起子長約十八點五公分、不鏽鋼部分為十公
    分、一字紋，經本院當場勘驗，有勘驗筆錄可參（本院卷第
    65頁），在客觀上均足認對人之生命、身體、安全構成威脅
    ，而均為具危險性之兇器，殆無疑義。是核被告所為，係犯
    刑法第三百二十一條第一項第三款、第二項攜帶兇器竊盜未
    遂罪。又其前於九十三年間因竊盜案件，經本院以九十三年
    度訴字第四五九號判處有期徒刑一年確定，又於九十四年間
    因竊盜案件，經本院以九十四年度易字第二七八號判處有期
    徒刑四月確定，二罪定執行刑一年二月，於九十五年九月十
    六日縮刑執行完畢，有臺灣嘉義地方法院檢察署刑案資料查
    註紀錄表及臺灣高等法院被告前案紀錄表各一份附卷可按，
    其於有期徒刑執行完畢五年以內，故意再犯本案為有期徒刑
    以上之罪，為累犯，應依刑法第四十七條第一項規定，加重
    其刑。被告著手竊盜行為之實行而未遂，應依刑法第二十五
    條第二項規定，依既遂犯之刑減輕之。
三、查被告領有輕度智障之身心障礙手冊，有身心障礙手冊一份
    為證（本院卷第64頁），其精神狀態曾迭於九十三年十二月
    十四日、九十四年九月二十一日，經本院將被告送請財團法
    人長庚紀念醫院嘉義分院精神鑑定結果，該院綜合被告個案
    家庭史、疾病史、心理測驗檢查、智力測驗及精神狀態檢查
    結果，認為：被告口齒不清、腦部功能有先天性障礙，智商
    為四十七，屬中度智能障礙，其學習能力、自我控制能力不
    佳，衝動控制困難，致重複出現偷竊行為，其思考、理解、
    判斷等作用均較常人減退，於九十三年、九十四年鑑定結果
    ，均認為其已達精神耗弱之程度等情，有該院精神鑑定報告
    書及回函說明附於九十四年度易字第二七八號卷內可查，經
    本院依職權調閱查明無誤；參諸被告雖於本院訊問中對於犯
    案當時情形表示承認，對案情雖大致能完全陳述，然表達過
    程有陳述、對答遲緩或不能針對問題回答情形，又有重複偷
    竊、中度智能障礙等情事，足見其心智缺陷致辨識行為違法
    或依其辨識而行為之能力，雖未達不能辨識，然顯著減低，
    應依刑法第十九條第二項規定遞減輕其刑，並依例先加後減
    。
四、爰審酌被告因於缺錢花用竟圖不勞而獲之動機及目的；攜兇
    器行竊手段；被告曾多次因竊盜判處罪刑之素行（有臺灣嘉
    義地方法院檢察署刑案資料查註紀錄表及臺灣高等法院被告
    前案紀錄表附卷可按）；依其陳述，其為國中啟智班二年級
    肄業、未婚無子女，平常無業等智識程度及生活狀況；未竊
    得物品，及犯後坦承犯行，態度尚佳、且為中度智能障礙等
    一切情狀，量處如主文所示之刑，以示懲儆。另審酌被告雖
    迭因竊盜遭判處罪刑，惟因本案遭判處主文所示之刑未達一
    年以上，核與竊盜犯贓物犯保安處分條例第二條第四項之規
    定並不相合，本院自難併為強制工作之宣告，併此敘明。
五、扣案螺絲起子一支，為被告所有供犯上開竊盜罪所用之物，
    業據其供明在卷（本院卷第65頁），應依刑法第三十八條第
    一項第二款宣告沒收。
據上論斷，應依刑事訴訟法第二百七十三條之一第一項、第二百
九十九條第一項前段，刑法第十九條第二項、第三百二十一條第
一項第三款、第二項、第四十七條第一項、第二十五條第二項、
第三十八條第一項第二款，判決如主文。
本案經檢察官蔡彥守到庭執行職務
中　　華　　民　　國　　96　　年　　2 　　月　　16　　日
                  刑事第一庭    法　官　蔡廷宜
以上正本證明與原本無異。
如不服本判決，應於判決送達後10日內向本院提出上訴狀（應附
繕本）。告訴人或被害人如對於本判決不服者，應具備理由請求
檢察官上訴，其上訴期間之計算係以檢察官收受判決正本之日期
為準。
中　　華　　民　　國　　96　　年　　2 　　月　　16　　日
                        　　    書記官　蕭琪男
附錄本案論罪科刑法條全文：
中華民國刑法第321條
（加重竊盜罪）
犯竊盜罪而有左列情形之一者，處6月以上、5年以下有期徒刑：
一  於夜間侵入住宅或有人居住之建築物、船艦或隱匿其內而犯
    之者。
二  毀越門扇、牆垣或其他安全設備而犯之者。
三  攜帶兇器而犯之者。
四  結夥三人以上而犯之者。
五  乘火災、水災或其他災害之際而犯之者。
六  在車站或埠頭而犯之者。
前項之未遂犯罰之。
